# 控股股东免收资金占用费，会计与税务的冲突问题

提问人：zjuxu 时间：2012-11-19 12:37:37
假设某上市房地产企业控股股东向子公司提供往来资金，按照正常贷款利率一年利息大概在 400 万元，董事会在向关联方出借资金之前就做出董事会决议不收取该部分利息费用，且在合同中注明让子公司无偿占用。 现在的问题是，在做年审的时候，考虑利息费用超过或者不超过重要性水平两种情况，对该部分利息费用是否需要根据权益交易做审计调整？或者按照正常的借款取得利息调整？
从整体上看，在合并层面上，该部分利息最终是可以抵消的，实质上对整体合并报表并无影响。另外，如果计提了利息，对控股股东是否一定需要计提由该部分利息收入而附加产生的营业税及附加？ 最近看了《房地产税收面对面》这本书，其中的观点是“未收取利息，母子公司往来不需要交营业税”，根据营业税实施细则来看，确实可以避掉。 从单户报表看，审计调整是重大的，从集团上市公司整体看该等事项在整体层面抵消掉了，审计调整对整体是没有任何意义的。 这里不是考虑一般情况下会计与税法的矛盾，现在的情况是，会计处理在一定层级公司之间是重大的，但是在合并层面就不重大了，甚至对报表一点影响都没有。 那么，怎么来处理我刚才说资金占用利息这个问题？按照权益交易（或一般调整）调整有意义吗？
（另，如果提了、调了，企业支付了利息占用费，那么该部分利息占用费将纳营业税，白白丢了几十万利润）

回答人：chenyiwei
这个问题的基本原则在《计学撮要》第 331 ～ 338 页中已有说明，即母子公司各自在个别报表层面做权益性交易处理。但在建议审计调整时，可以考虑重要性原则的影响。例如，子公司规模相对较小，该调整对其个别报表的影响很可能是重大的，因此应当建议调整；母公司的规模相对较大，该调整事项对其个别报表整体上可能不产生重大影响（各项未更正错报单独或汇总的影响金额低于重要性水平），因此在其个别报表层面不作调整可能也可接受。总之要基于不同报表层面的不同影响程度分别予以考虑。

回答人：chenyiwei
回复 大脸 的帖子
根据IAS 39第 49 段：The fair value of a financial liability with a demand feature (eg a demand deposit) is not less than the amount payable on demand, discounted from the first date that the amount could be required to be paid.即，由于债权人可随时要求偿还，故金融工具的公允价值（未来现金流量的现值）与其面值（本金金额）相等。所以就不存在将差额计入资本公积的问题。

提问人：whwx 时间：2012-12-17 11:42:24
回复 chenyiwei 的帖子
陈老师，如果子公司即将注销，那母公司将其账面的大额资金撤走，不再归还。是否无需考虑资金占用费？
我的理解，取得母公司管理层决定撤销子公司的董事会决议，表明管理层意图为撤销子公司（预计 1 年以内），母子公司列报流动资产和流动负债。撤走资金时未签订协议，子公司可随时要求母公司偿还，故按面值计量。由于子公司撤消后其所有资产都将返还母公司（包含利息收入），故不确认该利息收入。

回答人：chenyiwei
也可以这样理解。

提问人：whwx 时间：2013-02-02 14:23:28
回复 chenyiwei 的帖子
陈老师，如果企业今年股东会决议撤销其全资子公司，然后收回了该子公司账面资金，现金流上可否体现为“收回投资收到的现金”？
准则讲解：1.收回投资收到的现金：”本项目可以根据“交易性金融资产”、“持有至到期投资”、“可供出售金融资产”、“长期股权投资”、“库存现金”、“银行存款”等科目的记录分析填列。“ 这是否就说明必须等长期股权投资收回时才能在此项目反映？

回答人：chenyiwei
也可作为“收回投资收到的现金”。